臺灣南投地方法院民事小額判決
111年度埔小字第63號
原      告  良京實業股份有限公司

法定代理人  平川秀一郎

訴訟代理人  張思婷  
被      告  莊嘉豪  
上列當事人間請求返還借款事件，本院於民國111年7月14日言詞
辯論終結，判決如下：
    主  文
被告應給付原告新臺幣3萬9,289元及如附表編號1所示之利息。
原告其餘之訴駁回。
訴訟費用新臺幣1,000元由被告負擔。
本判決第1項及第3項得假執行。    
    理由要領
一、原告主張：
    被告於民國92年12月29日間向慶豐商業銀行股份有限公司（
    下稱慶豐銀行）申辦貸款，由慶豐銀行借款新臺幣（下同）
    7萬元，貸款期間自92年12月29日起至95年12月29日止，分3
    6期，每期按3年之年金法平均攤還，並依年利率17％固定計
    息，未按期攤還本息時，逾期未超過6個月部分，按前揭利
    率10％計算之違約金，逾期超過6個月部分者，按前揭利率20
    ％計算之違約金。惟被告自94年10月起即未履行繳款義務，
    截至95年10月24日止，尚積欠3萬9,289元（含本金3萬3,505
    元、利息4,892元及違約金892元），嗣慶豐銀行於95年10月
    31日將前揭債權讓與慶銀資產管理股份有限公司（下稱慶銀
    資產公司），慶銀資產公司復於98年6月29日將前揭債權讓
    與原告，原告依民法第474條及第477條規定，請求被告返還
    借款、利息及違約金等語，並聲明：被告應給付原告3萬9,2
    89元及如附表所示之利息暨違約金。
二、原告前揭主張，業據其提出貸款契約、慶豐銀行交易明細查
    詢及債權讓與證明書（見本院卷第13至21頁）附卷可稽，而
    被告經合法通知，未於言詞辯論期日到場，亦未提出任何書
    狀或陳述，依民事訴訟法第436條之23、第436條第2項、第2
    80條第1及3項規定，視同自認，堪信原告前揭主張為真實。
    原告依民法第474條及第477條規定，請求被告給付如主文第
    1項所示之金額及利息，為有理由，應予准許。
三、復按約定之違約金額過高者，法院得減至相當之數額，民法
    第252條定有明文。故約定之違約金苟有過高情事，法院即
    得依此規定核減至相當之數額，並無應待至債權人請求給付
    後始得核減之限制。此項核減，法院得以職權為之，亦得由
    債務人訴請法院核減（最高法院79年台上字第1612號判例要
    旨參照）。又當事人約定之違約金是否過高，須依一般客觀
    事實，社會經濟狀況，當事人所受損害情形及債務人如能依
    約履行時，債權人可享受之一切利益為衡量標準；債務已為
    一部履行者，亦得比照債權人所受之利益減少其數額。倘違
    約金係損害賠償總額預定性質者，尤應衡酌債權人實際上所
    受之積極損害及消極損害，以決定其約定之違約金是否過高
    （最高法院96年度台上字第107號判決要旨參照）。本院審
    酌原告係資產管理公司，專以管理不良債權並獲取利益為業
    ，兼衡目前國內銀行提供民眾之存款利率已大幅調降，而原
    告請求之利息達週年利率16％以上，為法定遲延利息（即週
    年利率5％）之3倍以上，若再課予被告按貸款契約第7條約定
    計算之違約金，則原告所獲取之利益，明顯偏高，且本件原
    告因被告遲延返還借款，除利息外並未受有何損害，倘令原
    告尚得請求如附表編號2所示之違約金，顯失公允，本院認
    原告請求被告給付如附表編號2所示之違約金，應酌減為0元
    。
四、基上，原告依民法第474條及第477條規定，請求被告給付3
    萬9,289元及如附表所示之利息暨違約金，僅於如主文第1項
    所示之範圍內，為有理由，應予准許。逾此範圍部分，則屬
    無據，應予駁回。
中　　華　　民　　國　　111 　年　　7 　　月　　22　　日
                  埔里簡易庭  法  官  林彥宇
附表：（金額：新臺幣）
編號 本金 性質 起日 訖日 週年利率 1  3萬3,505元  利息 95年10月25日 110年7月19日 17％    110年7月20日 清償日 16％ 2  違約金 95年10月25日 110年7月19日 3.4％    110年7月20日 清償日 3.2％ 
以上為正本係照原本作成。
如不服本判決，應於送達後20日內，向本院提出上訴狀，並表明
上訴理由（上訴理由應表明：㈠原判決所違背之法令及具體內容
；㈡依訴訟資料可認為原判決有違背法令之具體事實），如於本
判決宣示後送達前提起上訴者，應於判決送達後20日內補提上訴
理由書（須附繕本），如未於上訴後20日內補提合法上訴理由書
，法院得逕以裁定駁回上訴；並向本院繳足上訴裁判費（如委任
律師提起上訴，請注意民事訴訟法施行法第9條規定）。
中　　華　　民　　國　　111 　年　　7 　　月　　22　　日
                              書記官  藍建文